【裁判字號】    90,易,1232
【裁判日期】    900810
【裁判案由】    妨害家庭
【裁判全文】
臺灣臺北地方法院刑事判決                          九十年度易字第一二三二號
    公  訴  人  臺灣臺北地方法院檢察署檢察官
    被      告  乙○○
                丁○○
右列被告因妨害家庭案件，經檢察官聲請簡易判決處刑（九十年度偵字第三六三七號
、第五九二三號），本院改依通常程序，判決如左：
    主  文
乙○○連續與有配偶之人相姦，處有期徒刑貳月拾日，如易科罰金以參佰元折算壹日
。
丁○○公訴不受理。
    事  實
一、乙○○原係宏仁醫院護士，自民國八十六年十月間起，因誤認該醫院外科主任丁○○業已離婚，而與之交往，迨乙○○於同年十一月間受胎，懷孕數月後，丁○○乃告以其為有配偶之人，乙○○於八十九年九月二十五日產下一男嬰鄧名偉，
    經丁○○於八十九年十月二十三日認領，並將乙○○與該男嬰戶籍遷至台北市○○○路一八七之一號二樓後，乙○○仍基於概括之犯意，至九十年二月中旬止，
    連續在台北縣蘆洲市○○路八十附一號四樓之一與丁○○發生性行為。因八十九
    年十二月份全國實施戶口普查，普查人員作調查紀錄時，丙○○方知其戶內有他
    人寄居，於同年十二月二十一日至戶政事務所調閱戶籍謄本後，發現乙○○、鄧
    名偉二人設籍乙事，經向丁○○查詢後，始悉上情。
二、案經丙○○訴由台灣台北地方法院檢察署偵查起訴。
    理  由
一、右揭事實，業據被告乙○○坦承不諱，核與被告丁○○供述一致，並與告訴人指
    述情節大致相符，復有戶籍謄本在卷可稽，事證明確，被告犯行堪以認定。
二、核被告乙○○所為，係犯刑法第二百三十九條後段之相姦罪。又被告多次相姦犯
    行，時間緊接，罪名與構成要件相同，顯均係基於概括犯意為之，應依刑法第五
    十六條連續犯之規定論以一罪，並加重其刑。爰審酌被告乙○○因任護士而結識
    同醫院醫師，初誤認其已離婚而與之交往，進而受胎生子，知悉被告劉可中為有
    配偶之人後，因木已成舟，而同意續與之發生性行為，及被告劉可中與告訴人已
    於八十九年三月十九日協議離婚，現與被告乙○○共同生活之犯罪動機、目的、
    手段、智識程度、所生危害及犯罪後之態度，參以世界各國就通姦行為多不論以
    刑事罰責，而有刑罰規定之國家，亦多有除罪化之趨勢等一切情狀，量處如主文
    所示之刑，並諭知易科罰金之折算標準。又公訴人認被告乙○○自八十八年某月
    日起即明知劉可中為有配偶之人仍與之相姦云云。惟查，被告丁○○在宏仁醫院
    擔任外科主作僅任職三月，與被告乙○○在同醫院共事之期間並不長，且被告乙○○為護士，未專屬於特定科別或醫師，參以告訴人稱其打電話至宏仁醫院說是
    劉太太，都是總機小姐轉，僅去過二、三次之情，被告乙○○辯稱其與劉可中交
    往之初不清楚其家庭情形，非無可能；再者，被告劉可中供稱：「剛開始我跟她
    說我已離婚，到她懷孕我才告知她我尚未離婚」，「我不記得是她懷孕幾個月時
    告知」（見偵查卷第一三、一六頁），「我跟她交往時有跟他說我已離婚有兩個
    小孩」（見本院九十年六月五日訊問筆錄），堪認被告乙○○確至懷孕後數月經
    被告劉可中告知始悉其為有配偶之人。又被告乙○○否認其知悉上情後，迄八十
    九年十月二十三日遷戶口前，其間與被告劉可中有何性行為，此與被告劉可中供
    述一致，復查無其他積極證據足資認定被告乙○○於遷戶口至上址之前有明知被
    告劉可中為有配偶之人且與之相姦之行為，犯罪自屬不能證明，惟此部分與公訴
    人所指前揭有罪部分有裁判上一罪之關係，爰不另為無罪之諭知。
三、另公訴意旨略以：被告劉可中為有配偶之人，其與被告乙○○連續通姦行為，亦
    涉有通姦罪嫌等語。惟按告訴乃論之罪，告訴人於第一審辯論終結前得撤回其告
    訴，又告訴經撤回者，應諭知不受理之判決，刑事訴訟法第二百三十八條第一項
    、第三百零三條第三款定有明文。查本件告訴人丙○○告訴被告劉可中妨害家庭
    案件，起訴書認係犯刑法第二百三十九條前段通姦罪，依同法第二百四十五條第
    一項之規定，須告訴乃論。茲據告訴人撤回其告訴，依照上開說明，此部分爰不
    經言詞辯論，逕為諭知不受理之判決。
據上論斷，應依刑事訴訟法第二百九十九條第一項前段、第三百零三條第三款、第三
百零七條，刑法第五十六條、第二百三十九條後段、第四十一條第一項，罰金罰鍰提
高標準條例第一條前段、第二條，判決如主文。
本案經檢察官甲○○到庭執行職務。
中      華      民      國      九十      年      八      月    十      日
                                      臺灣臺北地方法院刑事第一庭
                                          法  官  李  莉  苓
右正本證明與原本無異。
如不服本判決，應於判決送達後十日內，向本院提出上訴狀。
              書記官  陳  惠  娟
中      華      民      國      九十      年      八      月    十四    日
附錄本案論罪科刑法條全文
刑法第二百三十九條 (通姦罪)
有配偶而與人通姦者，處一年以下有期徒刑。其相姦者亦同。


司法院資訊處製作；財團法人民間司法改革基金會備份。
